最高法院刑事判決　　　　　　　　　　　　　　　　八十八年度台非字第二四五號
　　上　訴　人　最高法院檢察署檢察總長
　　被　　　告　甲○○
右上訴人因違反毒品危害防制條例案件，對於台灣台南地方法院，中華民國八十七年
十月十四日第一審確定判決（八十七年度易字第二五七六號，起訴案號：台灣台南地
方法院檢察署八十七年度偵字第六三四二號），認為違法，提起非常上訴，本院判決
如左：
    主  文
原判決撤銷。
甲○○非法持有化學合成麻醉藥品，處有期徒刑月，如易科罰金，以佰元折算壹
日；安非他命點壹肆公克沒收。
    理  由
非常上訴理由稱：「按判決適用法則不當者，為違背法令，刑事訴訟法第三百七十八
條定有明文。又累犯之成立，依刑法第四十七條規定，以曾受有期徒刑之執行完畢，
或受無期徒刑或有期徒刑一部之執行而赦免後，五年以內再犯有期徒刑以上之罪為要
件。而二以上徒刑併執行者，假釋所定最低應執行之期間，合併計算之；且所餘刑期
，亦應合併計算，於該期間內未經撤銷假釋，其未執行之刑，始以已執行論，刑法第
七十九條之一第一項、第三項、第七十九條第一項規定甚明。本件被告於八十年間因
犯連續吸食毒品罪，及連續非法吸用化學合成麻醉藥品罪，經臺灣臺南地方法院以八
十一年度訴字第二十三號判決分別判處有期徒刑參年貳年及肆月，應執行有期徒刑參
年肆月確定，檢察官於八十一年四月二十七日將被告發監執行（八十一年度執字第一
四五二號）。又被告於八十一年間另犯連續施用毒品罪及竊盜罪，經臺灣高等法院臺
南分院以八十一年度上訴字第一二二一號判決分別判處有期徒刑三年六月及十月，應
執行有期徒刑四年確定，檢察官於八十一年九月一日簽發執行指揮書（八十一年度執
字第三七九二號），接續該署八十一年度執字第一四五二號執行。被告於八十一年間
又因犯連續幫助施用毒品罪，經臺灣高等法院臺南分院以八十一年度上訴字第二二八
七號判決判處有期徒刑貳年確定，經檢察官於八十二年四月二十六日簽發監執行指揮
書（八十二年度執字第一六一○號），接續該署八十一年度執字第三七九二號執行。
上開三罪（即連續施用毒品罪所處有期徒刑三年六月、竊盜罪所處有期徒刑十月、連
續幫助施用毒品罪所處有期徒刑貳年）嗣經臺灣高等法院臺南分院以八十二年度聲字
第三一八號裁定定其應執行之刑為有期徒刑伍年六月，經檢察官將該署八十一年度執
字第三七九二號及八十二年度執字第一六一○號執行指揮書註銷，另簽發指揮書發監
執行（八十二年度執更字第一一三四號）。合併計算刑期，其執行期滿日為九十年一
月二十九日，被告至八十五年二月十五日假釋出獄，其未執行之殘餘刑，經依行刑處
遇條例縮短刑期四十四日後，依刑法第七十九條之一第三項規定合併計算，尚有四年
十月又一日，至八十九年十二月十六日屆滿。被告於假釋中犯本件施用毒品及販賣毒
品等罪，經法務部以八十七年九月三日法決字第○二九六九七號函核准撤銷假釋，應
執行上開殘餘刑，檢察官乃於八十七年十月八日簽發執行指揮書，接續該署八十七年
執字第二五○六號指揮書執行，此有檢察官之執行指揮書、臺灣臺南監獄八十七年九
月二十一日南監松教字第六一九五號函及法務部前揭函可按。則被告於八十六年十一
月二十日，犯本件非法持有化學合成麻醉藥品罪時，前案所處三年四月有期徒刑尚未
執行完畢，而與累犯之要件不合，不能論以累犯。原審適用刑法第四十七條規定，論
被告以累犯，並加重其刑，自有適用法則不當之違誤。案經確定，且不利於被告，爰
依刑事訴訟法第四百四十一條、第四百四十三條提起非常上訴，以資救濟。」等語。
本院按二以上徒刑併執行者，依刑法第七十九條之一第一項規定，其報請許可假釋所
定最低應執行之期間，合併計算；同條第三項並規定假釋期間（殘餘刑期）亦合併計
算之。故合併執行之情形，必假釋期滿未經撤銷而再犯罪者，始構成累犯，不得將合
併執行之刑期割裂計算，而論以累犯。查被告甲○○於民國八十年間施用毒品、非法
吸用化學合成麻醉藥品等罪，經台灣台南地方法院分別判處有期徒刑年貳月、肆月
，並定其應執行刑有期徒刑年肆月確定，於八十一年四月二十日入監執行，有該法
院八十一年度訴字第二十三號刑事判決、台灣台南地方法院檢察署八十一年度執字第
一四五號執行指揮書各一份在卷足稽。又被告於八十一年間因施用毒品、竊盜、幫助
施用毒品等罪，經台灣高等法院台南分院分別判處有期徒刑四年、十月、二年確定，
並經檢察官聲請定其應執行刑為有期徒刑五年六月等情，亦有該分院八十一年上訴字
第一二二一、二二八七號刑事判決、八十二年度聲字第三一八號刑事裁定在卷足憑。
嗣檢察官將之與被告上開八十年間施用毒品等罪合併執行，合併計算刑期執行期滿日
為八十九年十二月十六日，於八十五年二月十五日假釋出獄，亦有台灣台南地方法院
檢察署檢察官八十二年度執更字第一一三四號執行指揮書、同署檢察官第四五一號保
護管束指揮書各一份在卷足按。則本件被告於假釋期間之八十六年十一月二十六日，
復再非法持有化學合成麻醉藥品罪，依據上開說明，自不構成累犯。乃原法院不察，
竟論處被告甲○○非法持有化學合成麻醉藥品，累犯，處有期徒刑肆月，如易科罰金
，以佰折算壹日；安非他命點壹肆公克沒收。顯屬違背法令。案經確定，且對被
告不利，非常上訴意旨執此指摘原判決不當，為有理由，應由本院將原判決撤銷，另
行判決如主文第二項所示，以資糾正。
據上論結，應依刑事訴訟法第四百四十七條第一項第一款但書、麻醉藥品管理條例第
十三條之一第二項第五款、刑法第二條第一項後段、第十一條前段、第四十一條、第
三十八條一項第一款、罰金罰鍰提高標準條例第二條，判決如主文。
中      華      民      國    八十八    年      八      月    二十六    日
                              最高法院刑事第八庭
                                  審判長法官  吳  雄  銘
                                        法官  石  木  欽
                                        法官  王  憲  義
                                        法官  郭  毓  洲
                                        法官  孫  增  同
      右正本證明與原本無異
                                              書  記  官
中      華      民      國    八十八    年      九      月      二      日
